【裁判字號】    99,聲,4942
【裁判日期】    991008
【裁判案由】    聲請停止羈押
【裁判全文】
臺灣板橋地方法院刑事裁定              99年度聲字第4942號
公  訴  人  臺灣板橋地方法院檢察署檢察官
聲請人  即
選任辯護人  甘大空律師
被      告  謝忠宏
上列被告因違反槍砲彈藥刀械管制條例等案件，聲請人以被告之
選任辯護人身分，聲請撤銷羈押、具保停止羈押或解除禁止接見
通信，本院裁定如下：
    主  文
聲請駁回。
    理  由
一、聲請意旨略以：檢察官偵辦本案過程，完全未以傳票通知被
    告謝忠宏到案，承辦員警亦未曾以約談通知書約談被告，是
    被告在不知本案之偵辦情形下出境，難認有逃亡之虞。而檢
    察官於民國99年8 月16日聲請羈押時，承審法官與臺灣高法
    法院法官均未認定被告有逃亡之虞，僅以被告有串證之虞，
    裁定被告羈押。至於被告就林志堅如何取得槍彈過程，其陳
    述與林志堅有所出入，乃因共同正犯間就犯罪過程之陳述，
    因受智力、資質、說話能力等影響而不相一致，此乃再正常
    不過事情，且可藉由共同被告互為證人進行交互詰問，而可
    探知何證人之證詞，較為可採，本即無所謂串證之實或串證
    之虞，另全案中與被告涉犯有關違反槍砲彈藥條例案件之其
    他被告均遭羈押禁見，被告如何有串證之可能與串證之虞？
    因本案犯罪事實之輪廓已大致清楚，無繼續羈押被告之必要
    ，請求鈞院能具保停止羈押，或至少解除被告禁止接見通信
    等語。
二、按被告及得為其輔佐人之人或辯護人，得隨時具保，向法院
    聲請停止羈押，刑事訴訟法第110 條第1 項定有明文。本件
    刑事聲請撤銷及具保停止羈押狀，僅有被告之辯護人之蓋章
    ，並未有被告之簽名或蓋章，難認係被告具狀聲請停止羈押
    ，而係被告之辯護人以被告之選任辯護人名義具狀向本院聲
    請停止羈押，合先敘明。
三、經查：
  (一)被告因涉犯槍砲彈藥刀械管制條例第7 條第4 項、第12條第
    4 項之寄藏衝鋒槍、手槍、子彈罪嫌，前經本院認被告犯罪
    嫌疑重大，所犯為最輕本刑有期徒刑5 年以上之重罪，被告
    係因拘提到案，有事實足認有逃亡之虞，而有關於林志堅如
    何聯繫被告偕同至江裕煌位於臺北縣三芝鄉陳厝坑11號斜對
    面農地取得槍彈之過程，與林志堅之陳述情節不同，有事實
    足認為有與共犯或證人串證之虞，故有羈押之必要，而依刑
    事訴訟法第101 條第1 項第1 款、第2 款、第3 款之規定，
    自民國99年10月1 日起執行羈押，此有當日報到單、準備程
    序筆錄、押票各1 份附卷可稽。
  (二)吳錫聰曾於98年2 月或同年3 月間，至江裕煌位於臺北縣淡
    水鎮○○路上之辦公室，與被告、江裕煌泡茶、聊天期間，
    要求被告與江裕煌為其寄藏槍枝，吳錫聰並從車上取出黑色
    手提袋至上開辦公室，將袋子打開供被告、江裕煌觀看黑色
    手提袋內之2 把槍枝，並要求江裕煌藏放在山上，嗣於98年
    12月底，被告曾開車至淡水捷運站，搭載林志堅、潘明至
    江裕煌位於臺北縣三芝鄉陳厝坑11號斜對面農地，江裕煌並
    將裝有該2 把槍枝之黑色手提袋交付給林志堅一節，業據被
    告於99年8 月16日警詢及偵訊時供承在卷（見99年度偵字第
    22649 號卷偵查卷第6 頁、第33頁至第34頁），而江裕煌於
    偵訊時亦陳稱：吳錫聰確有將裝2 把槍之手提袋至伊辦公室
    ，要求伊協助藏放，98年底至99年初，被告曾當面告知伊，
    表示吳錫聰要將槍拿回去，後來被告即帶兩個人來將裝有兩
    把槍的袋子取回等語（見99年度偵字第16671 號偵查卷(二)第
    271 頁至第273 頁），林志堅則陳稱：因吳錫聰撥打電話通
    知伊向綽號「阿南」之被告取槍，伊因此聯繫被告，被告表
    示當天沒空，隔天再取槍，並約在淡水捷運站，伊偕同潘明
    抵達淡水捷運站，被告表示東西在埋在山上，因此被告開
    車搭載伊與潘明至臺北縣三芝鄉某山上，後來到一個小山
    坡，那裡的地主就把槍挖出來等語（見99年度偵字第1667號
    偵查卷(一)第190 頁），以吳錫聰確曾至江裕煌之辦公室，請
    求在場之被告與江裕煌寄藏扣案之手槍與衝鋒槍，後來被告
    並帶同林志堅、潘明在藏放扣案槍枝之地點取回槍枝一節
    以觀，堪認被告涉犯槍砲彈藥刀械管制條例第7 條第4 項之
    寄藏手槍、衝鋒槍罪，犯罪嫌疑重大，而寄藏手槍與衝鋒槍
    之法定最低本刑為有期徒刑5 年以上之罪。
  (三)本件承辦檢察官係因林志堅、潘明於99年7 月23日指認被
    告即為當日開車從淡水捷運站搭載其等2 人至臺北縣三芝鄉
    取槍之人後，調閱被告之入出境資料，發現被告有多次入出
    境紀錄，認被告有逃亡、串證之虞，而通知境管單位於發現
    被告出境、出海或入境時，予以留置，並開立拘票以進行拘
    提被告，此有林志堅、潘明99年7 月23日警詢筆錄、指認
    犯罪嫌疑紀錄表、入出境資訊連結作業、辦案進行單、臺灣
    板橋地方法院檢察署99年8 月2 日函等資料在卷可憑（見99
    年度偵字第16671 號偵查卷(一)第268 頁至第270 頁、第277
    頁至第280 頁），而被告於99年8 月15日欲搭機離境時，為
    內政部警察局航空警察局攔阻，並將之拘提至臺灣板橋地方
    法院檢察署，經承辦檢察官訊問：「98年12月下旬，你是否
    在三芝鄉某工寮將制式衝鋒槍及手槍各一把及子彈一包借給
    林志堅、潘明？」，被告明知其確有帶同林志堅與潘明
    至臺北縣三芝鄉取槍彈之事實，卻故意謊稱：「沒有。我根
    本不知道這回事。這個東西對我來說太沈重，我生意人不可
    能碰這個東西」云云，此有被告99年8 月15日偵訊筆錄、拘
    票各1 份附卷可證（見99年度偵字第16671 號偵查卷第310
    頁、第315 頁），以被告涉犯之寄藏手槍與衝鋒槍之罪，法
    定刑度甚重，而被告在大陸地區有資產，此經被告陳稱：「
    在大陸有工廠」等語在卷，被告並有多次出境之紀錄，以被
    告涉嫌程度之深，其為避免面臨嚴峻之刑事制裁，以致逃亡
    大陸生活之可能性甚大。尤以，被告於遭拘提之前，即曾於
    99 年6月或同年7 月間，與吳錫聰相約在臺北市長庚醫院見
    面，吳錫聰當場告知被告林志堅與潘明已將被告之綽號告
    知警方及檢察官，且有關於林志堅向其取槍之過程業已曝光
    ，並要求被告日後如遭警方詢問時，即謊稱該2 把槍枝係由
    已過世之方世祥所寄放等語（見99年度偵字第22649 號卷偵
    查卷第7 頁），是被告早知檢察官對於本案已有所偵查作為
    ，並非如聲請人所稱毫不知情，被告明知自己涉嫌重大，且
    林志堅與潘明既已將其供出，衡情檢察與警察機關均會將
    被告鎖定為犯罪嫌疑人，此應為被告所得預見，被告未主動
    出面將案情交代清楚，反而依吳錫聰指示繼續隱匿相關事實
    過程，並於相隔不到2 個月之期間，即行出境，顯為逃亡以
    規避追訴與審判，是本院認為被告具有刑事訴訟法第101 條
    第1 項第1 款、第3 款之羈押原因。至於偵查中受理羈押聲
    請之法院，未將被告有逃亡之虞，認定為羈押原因之一，可
    能囿於本案事證繁雜，未能仔細斟酌各項證據所呈現之價值
    ，亦有可能於偵查階段，被告涉案程度並非相當明瞭，以致
    難以斷定被告逃亡之可能性，因本院受理本案時之相關卷證
    ，與偵查中受理羈押之法院判斷被告是否羈押原因之時，已
    不相同，則偵查中受理羈押之法院就被告是否有逃亡之虞之
    認定，自無拘束本院之效力。此外，本院係將刑事訴訟法第
    101 條第1 項第1 款、第3 款合併觀察、審酌，並未將刑事
    訴訟法第101 條第1 項第3 款獨立列為羈押之原因，聲請人
    認本院依刑事訴訟法第101 條第1 項第3 款規定將被告羈押
    而違法，容有誤會，附此敘明。
  (四)被告除前述於遭拘提前，即與吳錫聰會面，就日後如遭檢警
    查獲，如何應訊陳述槍枝來源之犯罪情節，進行串證，而有
    勾串共犯或證人之具體事實外，被告就吳錫聰囑託寄藏之槍
    枝，究係吳錫聰留在江裕煌之辦公室內，抑或被告將之留在
    上開辦公室內，以及被告是否告知江裕煌有關吳錫聰將派人
    取回寄藏槍彈節，與江裕煌陳述情節，亦截然不同，而有關
    於林志堅係如何與被告聯繫取回槍枝，被告與林志堅之陳述
    過程，亦彼此矛盾，因該等事實，均屬可清楚記憶之事，不
    涉及高度之技術與智識，應非記憶錯誤所致，應係被告與江
    裕煌、林志堅彼此間，基於規避刑責或迴護特定人所為之相
    互推託之詞，本院因而認被告具有刑事訴訟法第101 條第1
    項第2 款之羈押原因，且為防止被告勾串共犯或證人，自有
    禁止接見通信之必要。
  (五)至於聲請人主張可藉交互詰問，探知何人之證詞可信，即無
    所謂串證之虞，且相關之被告均遭羈押禁見，被告應無串證
    之可能，而無羈押之必要等語。因交互詰問制度，僅係發現
    真實之手段之一，交互詰問制度之有效發揮，前提在於證人
    未與當事人勾串或受當事人干擾，否則證人基於其與當事人
    之勾串，或受當事人干擾，致配合當事人之說詞而為證述，
    或基於人情壓力、擔心日後遭受當事人報復，而刻意為特定
    之說詞，於此等情形，交互詰問制度均無從發揮發現真實之
    功能，是聲請人以現行刑事訴訟法設有交互詰問制度，據此
    推論被告無勾串共犯或證人之虞，顯有誤會，而無可採。另
    有關於被告是否涉犯本件寄藏手槍、衝鋒槍、子彈一節，因
    相關之涉案當事人與目擊證人，除吳錫聰、林志堅、潘明
    遭羈押外，江裕煌並未遭羈押，如未將被告羈押，則被告自
    有與未羈押之江裕煌勾串之虞，聲請人主張相關之共犯均遭
    羈押一節，容有未合。此外，吳錫聰係另案羈押中，吳錫聰
    是否可能於另案中經法院裁定准予具保停止羈押，具有不確
    定性，而林志堅、潘明就其等涉犯之出借、持有槍枝與子
    彈，以及參與犯罪組織部分，倘若犯行明確或罪證明顯不足
    ，且無證人傳喚，或相關證人業已完成交互詰問程序，則林
    志堅與潘明就其等涉犯出借、持有槍枝與子彈以及參與犯
    罪組織部分，即無串證之虞，本院亦非不可能准許具保停止
    羈押，至於林志堅與潘明就被告涉犯寄藏槍彈之部分，雖
    仍有勾串之虞，但因吳錫聰、林志堅、潘明就被告所涉犯
    之寄藏槍彈案件，均不具有共犯關係，僅為目擊證人，不可
    能基於被告可能勾串林志堅與潘明之理由，繼續羈押林志
    堅與潘明，是吳錫聰、林志堅與潘明是否遭羈押，與被
    告應否羈押，不具直接關連性，本院因而認被告就其所涉犯
    之寄藏槍彈之案件，於完成交互詰問程序前，尚不能以相關
    之證人吳錫聰、林志堅、潘明業已遭羈押為由，遽認無羈
    押之必要。
四、綜上所述，被告涉犯槍砲彈藥刀械管制條例第7 條第4 項、
    第12條第4 項之寄藏手槍、衝鋒槍、子彈罪，犯罪嫌疑重大
    ，被告所涉犯之寄藏手槍與衝鋒槍罪之法定最輕本刑為有期
    徒刑5 年以上之罪，被告於99年6 月或同年7 月間，曾與涉
    嫌出借槍枝之犯罪嫌疑人吳錫聰會面，並經吳錫聰之告知，
    得知林志堅與潘明已將其綽號，以及至臺北縣三芝鄉取槍
    過程供出，被告明知槍彈具有嚴重危害社會治安之危險，其
    帶同林志堅與潘明取槍，自身已涉有重嫌，勢必遭檢警鎖
    定，仍意圖出境，本院斟酌被告涉犯案件之刑度甚重，一般
    情形均會有規避刑事追訴與審判之僥倖心理，而被告曾有多
    次出境臺灣地區之紀錄，並在大陸地區有資產，因而認被告
    有逃亡之虞，此外，被告曾與吳錫聰就遭警查獲後，如何陳
    述槍枝來源一節，彼此勾串，而被告於偵查及本院審理時，
    復就吳錫聰寄藏槍彈以及帶同林志堅、潘明取槍之過程，
    與江裕煌、林志堅之陳述過程，彼此矛盾，而有勾串共犯江
    裕煌與證人吳錫聰、林志堅、潘明之虞，本院因認被告羈
    押之原因，仍然存在，並有繼續羈押及禁止接見通信之必要
    ，聲請人聲請撤銷羈押，以及具保停止羈押並解除禁止接見
    通信，為無理由，應予駁回。
五、依刑事訴訟法第220條，裁定如主文。
中    華    民    國    99    年    10    月    8     日
                  刑事第五庭  審判長法  官  胡堅勤
                                    法  官  盧軍傑
                                    法  官  高增泓
以上正本證明與原本無異。
如不服本裁定，應於收受送達後5 日內向本院提出抗告狀。
                                    書記官  林政良
中    華    民    國    99    年    10    月    8     日

司法院資訊處製作；財團法人民間司法改革基金會備份。
